臺灣高等法院臺中分院刑事裁定　
111年度上訴字第147號
                                    111年度上訴字第148號
聲 請 人即  
選任辯護人  張浚泓律師（法扶律師）
被      告  郭洧鳴



上列聲請人因被告違反毒品危害防制條例案件（本院案號：111
年度上訴字第147、148號），聲請具保停止羈押，本院裁定如下
：
    主  文
聲請駁回。
    理  由
一、本件聲請意旨略以：㈠被告郭洧鳴(下稱被告)經警方逮捕到
    案起即反省認錯，對犯行供述甚詳，願誠心接受裁判，並無
    逃避、推諉之情，其僅係貪圖免費施用毒品而依指示交付毒
    品予購毒者，並非能掌控販賣毒品之人；㈡被告事實上有固
    定之住居所，顯無匿逃之虞，且無任何前科紀錄，亦無取得
    第二級毒品甲基安非他命之管道；㈢被告自原審民國110年8
    月24日裁定羈押迄今已歷經相當期間，對若未遵期到庭恐再
    因逃亡等理由而遭羈押等情知之甚明，應無逃亡之虞，且無
    證據足認有非予羈押，顯難進行追訴、審判或執行之危險，
    請准具保並限制住居於戶籍地等語。
二、被告及得為其輔佐之人或辯護人，得隨時具保向法院聲請停
    止羈押，刑事訴訟法第110條第1項定有明文。本件聲請人為
    被告郭洧鳴之選任辯護人，其依法固得聲請具保停止羈押，
    然法院准許具保停止羈押之聲請，其要件應以被告雖有刑事
    訴訟法第101條第1項各款或第101條之1第1項所示之羈押原
    因，但已無羈押之必要；或另有同法第114條各款所示之情
    形，始得為之。倘被告猶具刑事訴訟法第101條第1項各款或
    第101條之1第1項所示之羈押原因，且有羈押之必要，此外
    復查無同法第114條各款所示不得駁回具保聲請停止羈押之
    情形者，法院即不應准許具保停止羈押，合先敘明。
三、按羈押被告之目的，在於確保訴訟程式之進行、確保證據之
    存在、真實及確保刑罰之執行，而被告有無羈押之必要，及
    羈押後其原因是否仍然存在，有無繼續羈押之必要，應否延
    長羈押等，均屬事實認定之問題，法院有依法認定裁量之職
    權，自得就具體個案情節予以斟酌決定，如就客觀情事觀察
    ，法院許可羈押之裁定在目的與手段間之衡量，並無明顯違
    反比例原則情形，即無違法或不當可言。次按聲請停止羈押
    ，除有同法第114條各款所列情形之一不得駁回者外，其准
    許與否，該管法院有自由裁量之權（最高法院46年台抗字第
    21號判例、91年度台抗字第456號裁定意旨參照）。又按司
    法院釋字第665號解釋，並非直接宣告刑事訴訟法第101條第
    1項第3款之規定違憲，而係要求附加考量被告除犯重罪外，
    是否有相當理由認為其有逃亡、湮滅、偽造、變造證據或勾
    串共犯或證人等之虞。而依法條之體系解釋，該等附加考量
    與單純考量同條第1項第1款、第2款之羈押原因仍有程度之
    不同。基此，伴同重罪羈押予以考量之逃亡之虞，與單純成
    為羈押原因之逃亡之虞其強度仍有差異，亦即伴同重罪羈押
    考量之逃亡之虞，其理由強度可能未足以單獨成為羈押原因
    ，然得以與重罪羈押之羈押原因互佐。又重罪常伴有逃亡、
    滅證之高度可能，該高度可能性乃本於趨吉避凶、脫免刑責
    及不甘受罰之基本人性，是若依一般正常人之合理判斷，可
    認為該犯重罪嫌疑重大之人具有逃亡或滅證之相當或然率存
    在，即已該當於前述解釋之認定標準，不以達到充分可信或
    確定程度為必要。亦即伴同重罪羈押考量之逃亡、串證之虞
    其理由強度可能未必足夠成為單獨之羈押原因，然得以與重
    罪羈押之羈押原因互佐。再其認定，固不得憑空臆測，但不
    以絕對客觀之具體事實為限，若有某些跡象或情況作為基礎
    ，即無不可。至相關之事實或跡象、情況，鑑於此非屬實體
    審判之核心事項，自以自由證明為已足，並不排斥傳聞證據
    ，斯不待言。又上開解釋已對同法第101條第1項第3款為限
    縮解釋，應可認係對公民與政治權利國際公約第9條第3項規
    定之具體落實，法院審酌應否羈押被告時，若依一般人合理
    判斷涉犯重罪之被告有逃亡之相當或然率存在，即非不得依
    同法第101條第1項第3款規定羈押被告（最高法院98年度台
    抗字第668號、100年度台抗字第113號裁定參照）。
四、經查：
(一)本件被告前經本院訊問後，認為被告涉犯毒品危害防制條例
    第4條第2項販賣第二級毒品罪犯罪嫌疑重大，且有刑事訴訟
    法第101條第1項第1、3款情形，，非予羈押，顯難進行審判
    、執行，於111年1月13日裁定羈押在案，先予敘明。
(二)按羈押被告乃刑事訴訟上不得已之措施，法院於認定羈押被
    告之原因是否存在時，僅就被告是否犯罪嫌疑重大，有無刑
    事訴訟法第101條、第101條之1所定情形為必要之審酌。本
    件被告因涉犯毒品危害防制條例第4條第2項販賣第二級毒品
    罪，業於原審及本院訊問時均坦承不諱，並有證人之指述及
    卷內證據資料可佐，復經原審法院即臺灣臺中地方法院以11
    0年度訴字第1049、1190號判決判處罪刑在案（見本院卷第1
    03至152頁之上開原審判決），本案雖尚未確定，然足見被
    告犯罪嫌疑確屬重大。又被告所涉犯販賣第二級毒品罪乃最
    輕本刑為5年以上有期徒刑之重罪，復經原審法院判處如原
    判決附表一編號3（即有期徒刑5年2月）之重刑，良以重罪
    常伴有逃亡之高度可能，係趨吉避凶、脫免刑責、不甘受罰
    之基本人性，可預期其逃匿以規避審判程序進行及刑罰執行
    之可能性甚高，被告復無高齡或不利逃亡之身體疾病等因素
    ，且按目前實務上，在國內尚有家人並有固定住居所情況下
    ，仍不顧家人而棄保潛逃，致案件無法續行或執行之情事，
    所在多有，被告聲請意旨雖以前詞置辯，然亦未提出相關證
    據令本院形成被告逃亡可能性甚低之心證，自有事實及相當
    理由足認有逃亡之虞，可見被告確具有刑事訴訟法第101條
    第1項第1、3款之羈押原因。再酌以被告所涉販賣第二級毒
    品犯嫌，助長毒品氾濫，損害社會安全及國人健康甚鉅，並
    慮及國家刑罰權遂行之公益考量，認對被告為羈押處分係適
    當必要，衡以司法追訴之國家社會公益與被告人身自由私益
    之利益比較後，認被告仍有羈押之必要性，且該羈押之必要
    性尚無從以限制住居、限制出境及具保等手段替代。
(三)綜上所述，被告上述刑事訴訟法第101條第1項第1、3款之羈
    押原因尚未消滅，且審酌比例原則及必要性原則，認仍有羈
    押之必要，又核無刑事訴訟法第114條各款所列不得駁回具
    保停止羈押聲請之事由，是本件聲請撤銷羈押、具保停止羈
    押，自均難准許，應予駁回。
五、據上論斷，應依刑事訴訟法第220條，裁定如主文。　
中　　華　　民　　國　　111 　年　　3 　　月　　14　　日
        　　刑事第六庭    審判長法　官  張  靜  琪
　　　　　 　　　　　　　　　   法　官  鍾  貴  堯
 　　　　　　　　　　　　　　　 法　官  劉  柏  駿     

以上正本證明與原本無異。     
如不服本裁定，得於收受送達後5日內向本院提出抗告書狀(須附
繕本)。因疫情而遲誤不變期間，得向法院聲請回復原狀。

                                書記官  林  巧  玲
　　　　
中　　華　　民　　國　　111 　年　　3 　　月　　14　　日